【裁判字號】    92,台上,2168
【裁判日期】    920424
【裁判案由】    傷害
【裁判全文】
最高法院刑事判決                              九十二年度台上字第二一六八號
    上訴人  台灣高等法院檢察署檢察官
    被  告  甲○○
右上訴人因被告傷害案件，不服台灣高等法院中華民國八十九年十一月十六日第二審
判決（八十九年度上易字第二八一二號，起訴案號：台灣基隆地方法院檢察署八十九
年度偵字第一二九六號），提起上訴，本院判決如左：
    主  文
原判決撤銷，發回台灣高等法院。
    理  由
本件原判決認定被告甲○○因懷疑何國廷與其妻戴靜華有不正常之男女關係，於民國
八十九年二月十四日晚間八時十分許，得知何國廷與戴靜華相約在基隆市○○路與和
平街口見面，遂邀同綽號「阿文」及另二名不詳姓名之成年男子在該處等候。迨何國
廷到達後，被告、「阿文」及該二名男子即共同基於普通傷害之犯意聯絡，由被告持
其所有之番刀一把，「阿文」持被告所有之塑膠棒，另二名男子則徒手，共同毆砍何
國廷，致何國廷受有右大腿撕裂傷併肌肉斷裂，傷口長約二十三公分，寬約九公分，
深約八公分，右臂深撕裂傷及肱三頭肌斷裂、橈神經斷裂，傷口長約十六公分，寬約
八公分，深約五點五公分，右肩深撕裂傷及肩峰骨斷裂，三角肌部份斷裂，傷口長約
十公分，寬約三公分，深約三公分，右上背傷口長約十二公分，寬約五公分，深約四
公分，左上背傷口長約八公分，寬約二公分，深約一公分等傷害等情。因而維持第一
審論處被告共同傷害人之身體罪刑，駁回檢察官在第二審之上訴。固非無見。
惟查：(一)刑法第二百七十八條第三項使人受重傷未遂罪，與同法第二百七十七條第一
項普通傷害罪之區別，以行為人基於重傷之故意或普通傷害之故意為斷，固不以行為
人下手之輕重，被害人受傷之部位、傷痕之多寡及傷勢之輕重如何，為認定之唯一標
準，但仍不失為判斷其犯意之重要參酌資料。原判決認定被告及「阿文」等人基於普
通傷害之犯意聯絡，分持番刀、塑膠棒歐砍何國廷，但對於被告何以係基於普通傷害
之犯意為之？則未敘明其憑以認定之證據及理由，其事實之認定即失所據，已有可議
。而依卷存之台灣礦工醫院診斷證明書記載，何國廷受有右大腿撕裂傷併肌肉斷裂，
右臂深撕裂傷及肱三頭肌斷裂，橈神經斷裂，右肩深撕裂傷及肩峰骨斷裂，三角肌部
份斷裂，右上背及左上背等多處傷害，且所造成之傷勢非輕。檢察官提起第二審上訴
，據以主張被告顯有重傷之故意（見原審卷第六頁），何以不足採納？原判決未予斟
酌論列，亦有判決不載理由之違誤。(二)卷宗內之筆錄及其他文書可為證據者，應向被
告宣讀或告以要旨，為刑事訴訟法第一百六十五條第一項定所明定。此項規定，依同
法第三百六十四條為第二審審判所準用。原判決依憑原審受命法官所為之勘驗筆錄，
認何國廷所受之傷害為普通傷害；但稽之原審審判筆錄，原審審判長於審判期日未向
被告宣讀該勘驗筆錄或告以要旨，依法踐行調查程序，遽採為判決之基礎，併有應於
審判期日調查之證據而未予調查之違法。上訴意旨指摘原判決違背法令，尚非全無理
由，應認有撤銷發回更審之原因。又檢察官以被告涉有刑法第二百七十七條第一項傷
害罪嫌，提起公訴；第一審判決後，檢察官復以被告係犯重傷罪，提起第二審上訴，
其所爭執之罪名，已非刑事訴訟法第三百七十六條所列之案件，自得上訴於本院，併
予說明。
據上論結，應依刑事訴訟法第三百九十七條、第四百零一條，判決如主文。
中      華      民      國    九十二    年      四      月    二十四    日
                              最高法院刑事第四庭
                                  審判長法官  黃  正  興
                                        法官  劉  介  民
                                        法官  陳  東  誥
                                        法官  陳  世  雄
                                        法官  孫  增  同
      右正本證明與原本無異
                                              書  記  官
中      華      民      國    九十二    年      四      月    二十八    日


司法院資訊處製作；財團法人民間司法改革基金會備份。
